臺灣花蓮地方法院刑事判決
110年度易字第291號
公  訴  人  臺灣花蓮地方檢察署檢察官
被      告  呂○○



選任辯護人  陳品妤律師（法扶律師）
上列被告因家暴恐嚇案件，經檢察官提起公訴（110年度偵字第3
282號），本院判決如下：
    主  文
呂○○犯違反保護令罪，處有期徒刑貳月，如易科罰金，以新臺幣
壹仟元折算壹日。
    事  實
一、呂○○係高○○前配偶，其等間具有家庭暴力防治法第3條第1款
    家庭成員關係。鍾○○鍾○○係高○○之母親，呂○○與鍾○○係前姻
    親關係，亦具有家庭暴力防治法第3條第3款家庭成員關係。
    本院曾於民國108年10月25日核發108年度家護字第○○號、於
    109年10月22日核發109年度家護聲字第○○號民事通常保護令
    ，命呂○○不得對鍾○○、高○○實施身體或精神上不法侵害行為
    。惟呂○○明知上開保護令之內容，仍在保護令之有效期間內
    ，基於違反保護令及恐嚇之犯意，於110年1月13日13時46分
    許，以加害他人生命、身體之事，在某地撥打電話至當時在
    花蓮地區之高○○行動電話語音信箱，並恫稱：「你們真的要
    我拿刀殺了你們沒關係、你們好好保護你媽媽，你們三個看
    我要先砍誰。我真的會拿刀去殺你、你媽等著瞧，我呂○○一
    定會殺了你，我告訴你，我連小孩也要殺」等語，高○○聞訊
    後心生畏懼，並通知鍾○○上情。呂○○前開恐嚇行為，已致高
    ○○、鍾○○心生畏懼，致生危害於其等之安全而違反保護令。
二、案經高○○告訴暨花蓮縣警察局吉安分局報告臺灣花蓮地方檢
    察署檢察官偵查後起訴。
    理  由
壹、證據能力方面
一、按被告以外之人於審判外之言詞或書面陳述，除法律有規定
    者外，不得作為證據。又被告以外之人於審判外之陳述，雖
    不符合同法第159條之1至第159條之4之規定，但經當事人於
    審判程序同意作為證據，法院審酌該言詞陳述或書面陳述作
    成時之情況，認為適當者，亦得為證據；當事人、代理人或
    辯護人於法院調查證據時，知有第159條第1項不得為證據之
    情形，而未於言詞辯論終結前聲明異議者，視為有前項之同
    意，刑事訴訟法第159條第1項及第159條之5分別定有明文。
    本件檢察官、被告呂○○及其辯護人就本案所引之下列供述證
    據，於本院言詞辯論終結前，均未聲明異議，經本院審酌該
    等證據之作成情況，核無違法取證或其他瑕疵，認均適為本
    案認定事實之依據，依刑事訴訟法第159條之5規定，均有證
    據能力。
二、又本件認定事實所引用之卷內其餘非供述證據，並無證據證
    明係公務員違背法定程序取得，依同法第158條之4規定反面
    解釋，均有證據能力。
貳、實體方面
一、認定事實所憑之證據及理由：
㈠訊據被告矢口否認有何違反保護令、恐嚇之犯行，辯稱：我沒
  有說起訴書所載的那些話，我不知道電話為什麼會錄到那些話
  ，我也忘記我有沒有收到109年度家護聲字第○○號民事通常保
  護令，我整天都在擔心我的小孩，對方一直要搶我的小孩云云
  ；辯護人則為被告辯稱：被告因承受生活壓力，患有非特定情
  緒障礙症，並有混合焦慮及憂鬱情緒的適應障礙症，其於情緒
  障礙症發作時才為起訴書所載行為，其並無恐嚇與違反保護令
  之故意，且被告未直接恐嚇鍾○○，此部份應不構成犯罪云云。
㈡經查，被告為告訴人高○○之前配偶，鍾○○則為告訴人之母親。
  本院曾於108年10月25日核發108年度家護字第○○號民事通常保
  護令，有效期限為1年，本院又於109年10月22日核發109年度
  家護聲字第○○號民事通常保護令，命108年度家護字第○○號民
  事通常保護令之有效期限延長2年，命被告不得對告訴人、鍾○
  ○實施身體上或精神上不法侵害之行為，亦不得對告訴人、鍾○
  ○為騷擾、跟蹤之聯絡行為等事實，為被告所不爭執，並有個
  人戶籍資料（完整姓名）查詢結果、本院108年度家護字第○○
  號民事通常保護令、109年度家護聲字第○○號民事通常保護令
  在卷可參（見警卷第13頁、本院卷第11頁至12頁、警卷第29頁
  至47頁），故此部分事實，首堪認定。
㈢查本院108年度家護字第○○號民事通常保護令於108年10月31日
  由被告本人在法務部矯正署花蓮看守所收受之，有本院送達證
  書為憑（見108年度家護字第○○號卷第126頁），又本院109年
  度家護聲字第○○號民事通常保護令於109年10月29日23時45分
  許，由新北市政府警察局三重分局員警當面向被告宣告保護令
  主文，並經被告本人於保護令執行紀錄表上簽名等情，有新北
  市政府警察局三重分局保護令執行紀錄表可查（見109年度家
  護聲字第○○號卷第130頁），被告對於其簽署保護令執行紀錄
  表乙節亦不爭執（見本院卷第73頁），可知被告本人親自收受
  本院108年度家護字第○○號、109年度家護聲字第○○號民事通常
  保護令無訛。尤以，109年度家護聲字第○○號民事通常保護令
  係由員警當面告知被告該保護令內容，是被告對於上開民事通
  常保護令內容，實難諉為不知。
㈣次查，證人即告訴人高○○於警詢時陳述：於110年1月13日13時4
  6分許，在我位於花蓮縣吉安鄉住處附近的道路旁邊，遭到被
  告用電話恐嚇，說我一直告她，所以她很生氣，揚言要殺我全
  家，並說我們全家都是神經病，叫我父母親小心點，說要殺死
  我跟小孩，我感到憤怒與害怕等語（見警卷第19頁）；復於偵
  訊時證述：被告有打電話來，是我接聽的，被告應該是想要把
  小孩帶走才恐嚇我，我有把恐嚇的內容傳達給我母親，我聽到
  被告說的話會感到害怕等語（見偵卷第94頁），可見告訴人迭
  次於警詢、偵訊時，均一致證稱被告於110年1月13日13時46分
  許以撥打電話之方式恫嚇告訴人，致告訴人心生畏怖。
㈤又證人鍾○○於偵訊時證稱：高○○在聽到被告的恐嚇話語後有跟
  我說，並提醒我進出都要小心，我聽到告訴人轉述的內容會害
  怕等語（見偵卷第178頁），足認被告打電話之對象雖係告訴
  人，非證人鍾○○本人，但被告向告訴人恫嚇證人鍾○○之言語，
  已透過告訴人傳達予證人鍾○○，致證人鍾○○心生畏懼，是難謂
  被告未恐嚇證人鍾○○。
㈥復經本院勘驗告訴人提供之電話錄音檔案，勘驗結果如下：【0
  0:12】被告：我拿到檢察官的起訴書了，本來是沒有事實的，
  你們就真的要…一定要讓我這樣子拿刀殺了你們，沒關係，你
  們好好保護你媽媽，我告訴你們，你們三個…看我要先砍誰。
  【01:27】被告：我真的會拿刀去殺你，我告訴你，你媽…你等
  著瞧，你們全家等著瞧，我呂○○一定會殺了你的，我告訴你，
  我呂○○一定會殺你啊，我告訴你，不是不殺…沒關係啊，蛤，
  我連小孩我要殺等節，有本院勘驗筆錄為證（見本院卷第269
  頁至270頁），核與告訴人前開所述，被告曾向其恫稱「要殺
  全家」、「殺死我跟小孩」等語大致相符，足見告訴人上開所
  述情節，要與事實相合，應可採信。
㈦按刑法上所稱「恐嚇」，祇須行為人以足以使人心生畏怖之情
  事告知他人即為已足，其通知危害之方法並無限制，凡一切以
  直接之言語、舉動，或其他足使被害人理解其意義之方法或暗
  示其如不從將加危害，而使被害人心生畏怖者，均應包括在內
  。而該言語或舉動是否足以使他人生畏怖心，應依社會一般觀
  念衡量之，如行為人之言語、舉動，依社會一般觀念，均認係
  惡害之通知，而足以使人生畏怖心時，即可認屬恐嚇（最高法
  院22年上字第1310號判例、73年度台上字第1933號、84年度台
  上字第813號判決意旨參照）。本件被告向告訴人恫稱上開勘
  驗內容，衡諸一般社會通念，顯然係將對告訴人、證人鍾○○之
  生命、身體不利之事通知告訴人，實已足使告訴人、證人鍾○○
  心生畏怖，與恐嚇危害安全罪之構成要件相符。而被告既已以
  加害生命、身體之事恫嚇告訴人、證人鍾○○，堪認被告之行為
  足使其等心生畏怖並引發心理痛苦畏懼之情緒，該當以精神上
  不法侵害之方式違反保護令，並屬恐嚇危害安全之行為甚明。
  是被告辯稱其沒有恐嚇告訴人云云，實非可採。
㈧被告及辯護人前開辯詞不可採之理由：
　⒈按恐嚇行為，並無限制，凡以積極明示之言語、行為或其他
    暗示其危害，足使被害人理解其意義而使其心生畏怖者，均
    不失為恐嚇行為（最高法院75年度台上字第2047號判決意旨
    參照），是如以將加惡害之事通知被害人，使其知悉即為已
    足，並不以直接通知被害人為必要，即間接通知亦無不可。
    查本件被告上開恐嚇證人鍾○○之話語，雖係向告訴人以電話
    留言說出，然被告已可預期告訴人會將恐嚇話語轉達證人鍾
    ○○，且證人鍾○○亦確實因接收到上開恐嚇話語後心生畏懼，
    業據其證述如前，被告之恐嚇話語雖係透過告訴人轉達，對
    於接收到此等訊息內容之證人鍾○○，亦足以使其心生畏怖，
    自屬構成犯罪，辯護人辯稱被告未直接恐嚇證人鍾○○不構成
    犯罪云云，委無可採。
　⒉至被告向告訴人、證人鍾○○恐嚇之內容，業經本院認定如前
    ，亦有勘驗筆錄可佐，被告患有非特定情緒障礙症，並有混
    合焦慮及憂鬱情緒的適應障礙症乙情，至多可作為量刑上之
    考量，對本案犯罪事實之認定不生影響，辯護人以此辯稱被
    告無犯罪之故意，亦難憑採。
㈨綜上所述，被告所辯各節均不足採，本件事證已臻明確，被告
  之犯行堪以認定，應予依法論科。
二、論罪科刑：
㈠核被告所為，係犯家庭暴力防治法第61條第1款之違反保護令罪
  、刑法第305條之恐嚇危害安全罪。
㈡另被告接續撥打電話並留言予告訴人之數行為，係基於單一之
  違反保護令、恐嚇危害安全之犯意，於密切接近之時空所為，
  侵害同一法益，各行為之獨立性極為薄弱，依一般社會健全觀
  念，難以強行切割，應論以接續犯之包括一罪。
㈢被告係以一行為同時涉犯違反保護令罪、恐嚇危害安全罪，並
  同時恐嚇告訴人、證人鍾○○，為想像競合犯，應依刑法第55條
  前段規定，從一重之違反保護令罪處斷。
㈣爰審酌被告明知本院已核發上開保護令，於案發當時尚屬有效
  存在，命被告不得對告訴人、證人鍾○○為身體上或精神上不法
  侵害之行為，仍輕忽該等保護令之效力，違反法院之禁止裁定
  ，遇事不思理性處理，僅因子女之監護權糾紛，即出言恫嚇告
  訴人、證人鍾○○，致生危害於其等之安全，對其等身心安寧造
  成危害，且迄今未與告訴人和解，所為實有不該；又被告犯後
  否認犯行，審理期間經本院多次合法傳喚，數次未遵期到庭，
  犯後態度難認良好；惟念及被告以透過電話之恐嚇方式，相較
  於持刀械等利器或工具犯之者，不法程度及危害性較低；兼衡
  被告自陳專科肄業之智識程度、無業、經濟狀況不佳之生活狀
  況（見本院卷第431頁），及被告之犯罪動機、手段、恐嚇內
  容所生危害等一切情狀，量處如主文所示之刑，並諭知易科罰
  金之折算標準，以示懲戒。
據上論斷，應依刑事訴訟法第299條第1項前段，家庭暴力防治法
第61條第1款，刑法第11條前段、第305條、第55條、第41條第1
項前段，判決如主文。
本案經檢察官乙○○提起公訴，檢察官林于湄到庭執行職務。
中　　華　　民　　國　　111 　年　　7 　　月　　28　　日
　　　　　　　　　刑事第四庭  法　官　林思婷
以上正本證明與原本無異。
如不服本判決應於收受送達後20日內向本院提出上訴書狀，並應
敘述具體理由。其未敘述上訴理由者，應於上訴期間屆滿後20日
內向本院補提理由書(均須按他造當事人之人數附繕本)「切勿逕
送上級法院」。告訴人或被害人如對於本判決不服者，應具備理
由請求檢察官上訴，其上訴期間之計算係以檢察官收受判決正本
之日期為準。
辯護人依據刑事訴訟法第346條、公設辯護人條例第17條及律師
法第32 條第2項、第36條等規定之意旨，尚負有提供法律知識、
協助被告之義務（含得為被告之利益提起上訴，但不得與被告明
示之意思相反）。
因疫情而遲誤不變期間，得向法院聲請回復原狀。
中　　華　　民　　國　　111 　年　　7 　　月　　29　　日
 
                              書記官  黃添民
附錄本案論罪科刑法條全文：
家庭暴力防治法第61條
違反法院依第十四條第一項、第十六條第三項所為之下列裁定者
，為本法所稱違反保護令罪，處三年以下有期徒刑、拘役或科或
併科新臺幣十萬元以下罰金：
一、禁止實施家庭暴力。
二、禁止騷擾、接觸、跟蹤、通話、通信或其他非必要之聯絡行
    為。
三、遷出住居所。
四、遠離住居所、工作場所、學校或其他特定場所。
五、完成加害人處遇計畫。
刑法第305條
以加害生命、身體、自由、名譽、財產之事恐嚇他人，致生危害
於安全者，處二年以下有期徒刑、拘役或九千元以下罰金。